臺灣屏東地方法院刑事判決　　　　　　 　96年度易字第131號
公　訴　人　臺灣高雄地方法院檢察署檢察官
被　　　告　丙○○
上列被告因竊盜案件，經檢察官提起公訴（臺灣高雄地方法院檢
察署95年度偵字第20086 號），嗣經臺灣高雄地方法院判決管轄
錯誤，並移送本院審理，本院判決如下：
    主  文
丙○○無罪。
    理  由
一、公訴意旨略以：被告丙○○與乙○○（業經臺灣高等法院高
    雄分院以95年度上易字第743 號判決確定）意圖為自己不法
    之所有，共同基於竊盜之犯意聯絡，於民國95年5 月5 日上
    午7 時許，在屏東市○○路552 巷內竊取被害人甲○○所有
    之車牌號碼D4─3986號自小貨車，2 人又駕駛該自小貨車至
    不詳地點，竊取鋼筋720 公斤（下稱「系爭鋼筋」），於95
    年5 月6 日清晨5 時許，由被告駕駛上開自小貨車載運系爭
    鋼筋，乙○○則騎乘未懸掛車牌之機車尾隨在後，共同前往
    張鄭春菊所經營位於高雄市○○區○○路小松幹182 左18電
    線桿旁之某資源回收場，欲將系爭鋼筋變賣，惟於被告和張
    鄭春菊洽談價格之際，為巡邏員警發現該自小貨車係贓車，
    上前盤查，被告丙○○旋即逃逸，嗣為警方循線查獲。因認
    被告涉共同犯刑法第320 條第1 項之竊盜罪等語。
二、按犯罪事實應依證據認定之，無證據不得認定犯罪事實；不
    能證明被告犯罪者，應諭知無罪之判決，又按被告或共犯之
    自白，不得作為有罪判決之唯一證據，仍應調查其他必要之
    證據，以察其是否與事實相符；刑事訴訟法第154條第2項、
    第301條第1項、第156條第2項，分別定有明文。而共同被告
    雖處於同一訴訟程序而同時接受審理，然其訴訟客體仍屬各
    別，即分別為刑罰權之對象，故共同被告對其被訴案件，其
    證據之調查，各自獨立實施，即證據之價值應分別判斷；若
    共同被告具有共犯關係者，其證據資料大體上具有共通性，
    共同被告不利於己之陳述，固得採為其他共同被告犯罪之證
    據，惟此項不利之陳述，須無瑕疵可指，而就其他方面調查
    ，又與事實相符，始得採為其他共同被告犯罪事實之認定（
    最高法院46年台上字第419 號、31年上字第2423號判例、93
    年度台上字第2729判決意旨參照）。
三、訊據被告丙○○固坦承有與同案被告乙○○至上開資源回收
    場，欲將系爭鋼筋變賣之事實，惟堅決否認有為竊取上開自
    小貨車及系爭鋼筋之犯行，辯稱：伊並未與乙○○一起竊取
    車號D4─3986號自小貨車及系爭鋼筋，當天是乙○○叫伊到
    九曲堂空地幫忙，伊騎機車到達時，就看到乙○○駕駛載有
    系爭鋼筋之自小貨車出來，乙○○說要載去變賣，拜託伊騎
    機車在後面跟著，若鋼筋滑落地面，就幫忙將鋼筋撿起，不
    知為何遭乙○○誣指等語。而公訴人認被告涉犯本件竊盜犯
    行，無非係以同案被告乙○○於警詢、偵查之陳述、證人張
    鄭春菊、被害人甲○○警詢之證詞，且被告在警方到場時旋
    即逃離現場等為主要論據。經查：
(一)、按傳聞法則之重要理論依據，在於傳聞證據未經當事人之反
    對詰問予以核實，乃予排斥，惟若當事人已放棄對原供述人
    之反對詰問權，於法院審判時表明同意該等傳聞證據可作為
    證據，基於證據資料愈豐富，愈有助於真實發現之理念，並
    貫徹刑事訴訟法修法加重當事人進行主義之精神，確認當事
    人對於證據能力有處分權之制度，傳聞證據經當事人同意作
    為證據，法院認為適當者，亦得為證據；另當事人於調查證
    據時，對於傳聞證據表示「沒有意見」、「對於證據調查無
    意見」，而未於言詞辯論終結前聲明異議，應視為已有將該
    等傳聞證據採為證據之同意，此刑事訴訟法第159 條之5 定
    有明文。本案檢察官及被告於本院準備程序時已表示對於全
    案卷證之證據能力均無意見（見本院卷第23頁背面），依刑
    事訴訟法第159 條之5 之規定，應視為檢察官及被告已同意
    本案全部證據均有證據能力，本院斟酌該等證據並非非法取
    得，亦無證明力明顯過低之情形，是該等證據，均得採為證
    據。
(二)、實體方面：
  1.被告上開辯詞，與證人即同案被告乙○○於臺灣高雄地方法
    院調查期日及本院審理時具結證稱：系爭鋼筋及上開自小貨
    車是我自己1 個人在屏東縣九如鄉的1 個工地偷的，當天是
    我駕駛該小貨車，我是拜託被告騎機車跟在我後面，因為鋼
    筋會掉落，所以請被告在後面幫我撿鋼筋；我在偵訊時那樣
    說，是因為當時毒癮發作，想要交保，所以才把責任推給被
    告，在派出所時，警察就有說要移送地檢署，我想把責任推
    到被告身上，看能不能不移送地檢署等語大致相符（見臺灣
    高雄地方法院95年度簡字第7286號卷第33、34頁，本院卷第
    34、35頁），衡情被告乙○○為警當場逮捕，其顯有為圖脫
    免罪責，而誣指被告丙○○係行竊者之動機，渠等前開陳述
    尚非不可採信。況同案被告乙○○於臺灣高等法院高雄分院
    95 年 度上易字第743 號竊盜一案審理時，已供承其有為上
    開竊盜犯行，並經該院判決確定在案，有該判決附卷可憑（
    見本院卷第40至42頁），而警方於查獲時，在上開自小貨車
    後車箱上查扣之手套，經送請高雄市政府警察局抽取其內之
    DNA 作鑑定，確與同案被告乙○○之DNA 之STR 型別相符，
    有該局95年6 月7 日鑑驗書1 份在卷可考（見臺灣高雄地方
    法院檢察署95年度偵字第13070 號影印卷第15頁），益徵其
    於本院所為證詞應屬真實。
  2.至於同案被告乙○○固曾於警、偵訊時指證係被告竊取上開
    小貨車及系爭鋼筋，其僅應被告之要求，騎機車跟在被告所
    駕駛之小貨車後面前往上開資源回收場云云，然其於查獲日
    之第1 次警詢時係陳稱：上開自小貨車及系爭鋼筋不是我偷
    的，是丙○○駕駛上開小貨車後載鋼筋來我家找我，說要我
    和他出去，我就騎機車尾隨丙○○駕駛之車號D4─3986號自
    小貨車後面，前往上開資源回收場變賣云云（見高雄市政府
    警察局小港分局影印卷第2 頁），然於同日第2 次警詢及偵
    訊時卻供稱：今天早上4 點30分被告騎機車到我姐的鐵皮屋
    找我，我們再分別騎機車到88快速道路林園交流道旁的1 片
    空地，他就把機車騎進去，把車號D4─3986號小貨車開出來
    ，我再一路跟他的貨車到資源回收場云云（見上開警卷第6
    、7 頁、上開偵卷第6 頁），其於同日之警偵訊，陳述已不
    一致，揆諸首揭判例及判決意旨，自無法僅以共同被告乙○○於警詢、偵查中有瑕疵之不利於被告之陳述作為被告有罪
    判決之唯一證據。況縱使採信證人乙○○前開警、偵訊證詞
    ，然依其證述之內容，可知其並未親眼目睹被告竊取上開自
    小貨車及系爭鋼筋，而證人即被害人甲○○亦未目睹其所有
    之自小貨車之失竊過程，尚難遽認確係被告所竊取，又公訴
    人就系爭鋼筋係何人所有、竊盜時間、地點、方式等構成要
    件事實均未具體指明，卷內亦查無其他相關證據足資證明，
    亦難僅憑同案被告乙○○前後不一致之證詞，逕認係被告竊
    盜系爭鋼筋。
  3.另被告騎乘機車跟隨同案被告乙○○駕駛之上開竊得之自小
    貨車，載運乙○○竊得之系爭鋼筋至上開資源回收場變賣，
    其見到警察抵達該資源回收場時立刻逃跑之事實，固為被告
    所是認，亦經證人乙○○於審理、證人張鄭春菊於警詢時證
    述無訛，然依同案被告乙○○及被告於審理時所述，乙○○
    駕駛上開裝載有系爭鋼筋之自小貨車時，應已對於該些贓物
    取得實力支配，竊盜行為至此已終了，是被告順應乙○○之
    要求，一起前往上開資源回收場，協助其搬運系爭鋼筋去變
    賣之行為，顯非竊盜之構成要件行為，且亦無證據可證明被
    告與乙○○有何竊盜之犯意聯絡，是此事實亦顯不足佐證被
    告確有為前開竊盜犯行。至公訴人所指被告見到警察到場立
    即逃離乙節，依其於準備程序所供，其當時既已知悉系爭鋼
    筋係贓物（見本院卷第23頁背面），實非無係因恐警方見其
    亦在現場，會懷疑系爭鋼筋係其與同案被告乙○○一同竊取
    ，或為免其共同搬運贓物之犯行被查獲，方立即逃離之可能
    ，亦難證明被告確有為上開竊盜犯行。
  4.至卷附車輛協尋證明單、尋獲受理單等證據，僅能證明上開
    自小貨車有遭人竊取之事實，而公訴人亦未能舉證證明扣案
    之破壞剪、T 型扳手、手套等物，確係被告竊盜上開財物所
    用工具，均無從佐認被告有參與本件竊盜犯行，本案即無補
    強證據得以佐證同案被告乙○○於警詢、偵查之陳述為真，
    自不得僅憑同案被告乙○○有瑕疵且與審理中證詞迥異之警
    偵訊證詞，資為不利被告之認定。再者，被告依法無自證己
    罪之義務，若控罪所憑之積極證據，在生活經驗上尚不足以
    排除其他有利被告之合理推斷，致不足以證明犯罪事實時，
    仍不能因被告否認犯罪之辯解不成立，資為無視積極積據不
    足之理由；是被告歷次所為辯解縱有些許出入，與同案被告
    乙○○於審理時所證亦非完全相符，仍不得以此推認被告共
    同竊盜犯行已屬明確，另臺灣高等法院高雄分院95年度上易
    字第743 號判決雖認定本案係被告與同案被告乙○○所共犯
    ，然同案被告乙○○在該案審理時並未具體陳述本案之犯罪
    情節，亦未傳訊被告到庭作證，此有該院審判筆錄1 份在卷
    可憑（見臺灣高等法院高雄分院95年度上易字第743 號影印
    卷第23頁背面至36頁），該判決就被告係本案共犯乙節之認
    定，尚無實據，該判決就此部分事實之認定應無拘束本院之
    效力，均併此敘明。
  5.末按刑事訴訟法第300 條所謂得就起訴之犯罪事實變更檢察
    官所引應適用之法條，係指法院於不妨害事實同一之範圍內
    ，得自由認定事實，適用法律而言；又法院不得就未經起訴
    之犯罪事實，而諭知科刑之判決，得變更檢察官所引應適用
    之法條者，亦應以起訴之事實為限（最高法院30年上字第
    1574號、70年臺上字第2348號判例意旨參照）。而如前所述
    ，本案既無證據證明被告確有參與竊盜系爭鋼筋之犯行，而
    其在同案被告乙○○竊盜上開自小貨車、系爭鋼筋得手後，
    與同案被告乙○○一起載運至上開資源回收場變賣之行為，
    就同案被告乙○○而言，係處分贓物之行為，就被告而言，
    係搬運贓物之行為，惟此搬運贓物之行為，因與起訴之基本
    事實迥不相同，與刑事訴訟法第300 條規定顯不相符，本院
    即無從審酌，從而被告是否涉有搬運贓物之犯行，應由檢察
    官另行偵辦，附此敘明。
  6.綜上各節，公訴人認被告丙○○涉犯本件竊盜犯行，所舉證
    據均無至使本院不致有所懷疑，而得確信其為真實之程度；
    此外，本院復查無積極證據足認被告涉有上開犯行，揆諸首
    揭說明，應諭知無罪判決。
據上論斷，應依刑事訴訟法第301 條第1 項，判決如主文。
本案經檢察官陳川傑到庭執行職務。
中　　華　　民　　國　 　96　　年　　5　　月　　25　　日
                  刑事第五庭  審判長  法  官  石家禎
                                      法  官  林家聖
                                      法  官  陳秀慧
以上正本證明與原本無異。
如不服本判決應於收受本判決送達後十日內向本院提出上訴書狀
，其未敘述上訴理由者，並得於提起上訴後十日內向本院補提理
由書狀（均須按他造當事人之人數附繕本）「切勿逕送上級法院
」。
                                      書記官  溫訓暖
中　　華　　民　　國　　96　　年　　5 　　月　　25　　日
